臺灣高等法院臺南分院刑事判決　　　　　九十二年度上訴字第一三八四號　　　Ｇ
　　　上　訴　人　臺灣台南地方法院檢察署檢察官
　　　被　　　告　甲　○　○
右上訴人因被告毒品案件，不服中華民國九十二年十月廿三日臺灣台南地方法院九十
二年度訴字第九一八號第一審判決（起訴案號：臺灣台南地方法院檢察署九十二年度
毒偵字第一○六八號；移
院判決如左：
      主      文
原判決撤銷。
甲○○連續施用第壹級毒品，累犯，處有期徒刑拾壹月。扣案海洛因淨重零點零伍公
克，沒收銷燬之。
      事      實
一、甲○○前於民國（下同）八十五年間，因違反煙毒條例案件，經法院判處有期徒
    刑三年二月確定，於九十年一月十三日縮短刑期執行完畢。又於八十八年間，因
    施用毒品案件，經臺灣臺南地方法院檢察署，以八十八度聲觀字第三七三號，聲
    請台灣台南地方法院，以八十八年度毒聲字第四八六號裁定送觀察勒戒，認有繼
    續施用毒品傾向，再經臺灣高雄地方法院檢察署檢察官，以八十八年度聲戒字第
    二五二號執行強制戒治，嗣以八十八年度聲停戒一字第五四五號，聲請台灣台南
    地方法院，以八十八年度毒聲字第二四四二號，裁定停止戒治，交付保護管束期
    滿，經臺灣臺南地方法院檢察署檢察官，於八十九年三月廿三日，以八十九年度
    戒毒偵字第二○七號不起訴處分確定在案。
二、（併案部分：九十二年度毒偵字第二一七八號）
    詎甲○○仍不知悔改，竟又自九十一年底某日起，至九十二年五月十二日止，在
    台南市○○市○○街四五九巷十六之六號四樓住處，基於施用第一級毒品概括犯
    意，連續施用第一級毒品海洛因數次。嗣於九十二年五月十二日，因竊盜案件為
    警查獲，經其同意採尿送驗，發覺甲○○尿液，呈嗎啡陽性反應，查知上情。
三、甲○○又承上揭施用第一級毒品海洛因之犯意，自九十二年五月中旬某日起，至
    九十二年五月卅日止，在台南市○○路○段二七○巷卅七號處，連續施用第一級
    毒品海洛因二次。嗣於九十二年五月卅日晚上十一時卅分許，為警查獲，並扣得
    第一級毒品海洛因淨重○‧○五公克在案。
四、案經臺南市警察局第六分局、第一分局報請臺灣臺南地方法院檢察署檢察官偵查
    起訴及移送併辦。
      理      由
一、右揭事實，業經被告甲○○於九十二年十月八日警訊，供承有事實二施用毒品犯
    行（詳一分局警卷二至三頁），並有台南市衛生局九十二年五月卅日南市衛驗字
    第九○三八八號檢驗成績書在卷可憑（詳一分局警卷四頁）；至事實三部分施用
    毒品犯行，被告亦原審供稱：我是自九十二年五月中旬某日起，至同年五月卅日
    止，在台南市○○路○段二七○巷卅七號處，施用第一級毒品海洛因二次等語（
    詳原審卷四三頁筆錄），而被告尿液，經台南縣衛生局，以免疫分析法確認結果
    ，呈嗎啡陽性反應，有台南縣衛生局九十二年七月九日檢驗成績書、臺南市警察
    局第六分局送驗尿液年籍對照表在卷可稽（詳警卷六頁）。足證被告於上開時地
    ，確有連續施用第一級毒品海洛因犯行，被告主觀上有施用海洛因之概括犯意，
    殆無疑義。此外，事實三被告持有扣案毒品一包，經送調查局鑑定結果，確係屬
    第一級毒品海洛因，有該局九十二年八月十五日調科字第二○○○○四四四五號
    鑑定通知書在卷可憑（詳本院上訴卷四二之三頁）。以此觀之，益徵被告自白連
    續施用第一級毒品犯行，核與事實相符，堪以採信。
二、又被告於八十八年間，因施用毒品案件，經台灣台南地方法院檢察署，以八十八
    度聲觀字第三七三號，聲請台灣台南地方法院，以八十八年度毒聲字第四八六號
    裁定，送觀察勒戒，認有繼續施用毒品傾向，並經台灣高雄地方法院檢察署檢察
    官，以八十八年度聲戒字第二五二號執行強制戒治，再經以八十八年度聲停戒一
    字第五四五號，聲請原審以八十八年度毒聲字第二四四二號，裁定停止戒治交付
    保護管束期滿後，經臺灣臺南地方法院檢察署檢察官，於八十九年三月廿三日，
    以八十九年度戒毒偵字第二○七號不起訴處分確定，有臺灣高等法院被告全國前
    案紀錄表在卷可憑。是被告於強制戒治期滿後，五年內再犯毒品危害防制條例第
    十條之罪（連續施用第一級毒品海洛因），事證明確，堪以認定。
三、核被告所為，係犯毒品危害防制條例第十條第一項施用第一級毒品罪。其施用毒
    品前持有毒品低度行為，為其施用高度行為吸收，不另論罪。又被告先後二次施
    用海洛因犯行，時間緊接，手法相同，觸犯構成要件相同罪名，顯係基於概括犯
    意反覆為之，為連續犯，應依刑法第五十六條規定，論以一罪，依法加重其刑。
    又被告事實二施用毒品犯行，雖未經檢察官起訴，然與事實三起訴部分犯行，有
    連續犯裁判上一罪關係，為起訴效力所及，本院自得併予審酌，併此敘明。又被
    告於八十五年間，因煙毒案件，經法院判處有期徒刑三年二月確定，於九十年一
    月十三日縮短刑期執行完畢，被告五年內，再犯本件有期徒刑以上之罪，為累犯
    ，應依刑法第四十七條規定，遞加其刑。
四、原判決以被告罪證明確，因予論罪科刑，固非無見。惟查：本件被告事實二部分
    施用毒品犯行，與本件起訴部分事實三所示犯行，有連續犯裁判上一罪關係，為
    起訴效力所及，原判決未及審酌，尚未有洽。檢察官上訴意旨，指摘及此，為有
    理由，自應由本院將原判決撤銷改判。爰審酌被告犯罪動機、目的、手段，多次
    施用毒品，猶不能戒除，仍再犯本罪，顯見戒癮意志力，甚為薄弱，惟犯後坦承
    犯行態度良好，且其所犯施用毒品犯行，本質屬病犯，僅戕害自身身心，尚未生
    巨大危害於社會等一切情狀，量處有期徒刑十一月，以資儆懲。又被告施用毒品
    針筒一支未經扣案，然尚無法證明，現仍存在，而該針筒復非專供施用毒品之器
    具，為免日後執行困難，爰不予宣告沒收。至扣案海洛因一包為第一級毒品，係
    屬違禁物，已如前述，自應依毒品危害防制條例第十八條第一項前段規定，宣告
    沒收並銷燬之。
五、併辦部分（台南地檢九十二年度毒偵字第一九九一號）：
  (一)併辦意旨略以：甲○○於九十年五月中旬某日起，至九十年十二月五日止，連續
    在台南縣永康市○○街四五九巷十六之六號四樓住處，施用第一級毒品海洛因數
    次。因認被告甲○○涉毒品危害防制條例第十條第一項施用一級毒品罪嫌云云。
  (二)按刑法第五十六條所謂「同一罪名」，係指基於概括犯意，連續數行為，觸犯構
    成犯罪要件相同之罪名者而言；且連續犯之成立，除主觀上須基於一個概括之犯
    意外，客觀上須先後數行為，逐次實施而具連續性，侵害數個同性質法益，其每
    一前行為與次行為，依一般社會觀念，在時間差距，得以分開，在刑法評價，各
    具獨立性，每次行為皆可獨立成罪，構成同一罪名，始足當之。再者，所謂出於
    概括犯意，必須其多次犯罪行為，自始均在一個預定犯罪計劃內，出於主觀上始
    終同一犯意進行，若中途另有新犯意發生，縱所犯為同一罪名，究非連續其初發
    的意思，即不能成立連續犯（釋字第一五二號及最高法院七十年度台上字第六二
    九六號判例參照）。
  (三)查台灣臺南地方法院檢察署九十二年度毒偵字第一九九一號併辦意旨記載，被告
    甲○○施用第一級毒品期間，係自九十年五月中旬某日起，至九十年十二月五日
    止，與其於本件施用第一級毒品期間，係自九十二年五月中旬某日起，至九十二
    年五月卅日止，相隔長達一年四個月以上，依上說明，已難謂係出於同一概括犯
    意。更難認定各該犯罪行為，自始均在一個預定犯罪計劃，而出於主觀上始終同
    一犯意進行，故併辦意旨所載，被告施用毒品之犯罪事實，依其法律適用，縱所
    犯為同一罪名，究非被告連續其初發施用第一級毒品海洛因意思，即不能與事實
    三起訴部分成立連續犯，該部分自應退回由檢察官，依法偵查，附此敘明。
據上論斷，應依刑事訴訟法第三百六十九條第一項前段、第三百六十四條、第二百九
十九條第一項前段，毒品危害防制條例第十條第一項、第十八條第一項前段，刑法第
十一條前段、第五十六條、第四十七條，判決如主文。
本案經檢察官楊治宇到庭執行職務。
中    華    民    國      九十三      年      一      月      八        日
                                  臺灣高等法院臺南分院刑事第六庭
                                      審判長法官  蔡    崇    義
                                            法官  許    進    國
                                            法官  董    武  全
右正本證明與原本無異。
如不服本判決，應於判決送達後十日內向本院提出上訴狀，其未敘述理由者並應於提
出上訴狀後十日內向本院補提理由書（應附繕本)。
                                      法院書記官  黃    全    忠
中    華    民    國      九十三      年      一      月      十三      日
附錄法條：
毒品危害防制條例第十條第一項：
施用第一級毒品者，處六月以上五年以下有期徒刑。
